【裁判字號】    97,消債更,892
【裁判日期】    971231
【裁判案由】    更生事件
【裁判全文】
臺灣板橋地方法院民事裁定           97年度消債更字第892號
聲  請  人  甲○○
代  理  人  徐豐益律師
上列當事人因消費者債務清理事件聲請更生，本院裁定如下：
    主  文
聲請駁回。
聲請費用由聲請人負擔。
    理  由
一、按債務人與金融機構協商成立者，不得聲請更生或清算，但
    因不可歸責於己之事由，致履行顯有重大困難者，不在此限
    ；本條例施行前，債務人依金融主管機關協調成立之中華民
    國銀行公會會員辦理消費金融案件無擔保債務協商機制與金
    融機構成立之協商，準用前項之規定，消費者債務清理條例
    第151條第 5項、第6項分別定有明文。又聲請更生或清算不
    合程式或不備其他要件者，法院應以裁定駁回之，但其情形
    可以補正者，法院應定期間先命補正，復為同條例第 8條所
    明定。
二、本件聲請意旨略以：聲請人因有不能清償債務之情事，目前
    債務總金額為新臺幣（下同）1,492,146 元，前於民國95年
    間已依中華民國銀行公會會員辦理消費金融案件無擔保債務
    協商機制，與最大債權金融機構台新國際商業銀行股份有限
    公司（下稱台新銀行）達成協商，雙方約定聲請人自95年8
    月起，分120 期，利率0.00% ，每月10日以14,511元依各債
    權銀行債權金額比例清償各項債務，直至全部清償為止，然
    在97年1 月份時，由於和上司有工作上之糾紛，故自動請辭
    工作而頓失收入來源（參本院卷第5 頁），而在這段期間，
    均由先生負擔自己每月應償還之金額，嗣於今年4 月實因自
    己找不到工作，且其配偶亦因負擔太重而毀諾，聲請人並非
    故意逃避債務而毀諾，實係因非可歸責於己之事由所致，故
    請求裁定准予更生等語。
三、經查：
  (一)聲請人曾經參加中華民國銀行公會會員辦理消費金融案件無
    擔保債務協商機制，與台新銀行成立協商並於97年 5月經宣
    告毀諾乙節，業據其提出財團法人金融聯合徵信中心當事人
    綜合信用報告、債權人清冊、前置協商退件通知函、協議書
    、無擔保債務還款計畫、台新國際商業銀行存入憑條等件為
    證，復有台新銀行等債權人之民事陳報狀等件附卷足憑。因
    此，本件聲請人聲請更生，依首開說明，自須符合「不可歸
    責於己致履行顯有重大困難事由」之要件，方屬適法。
  (二)本件聲請人雖主張因上司有工作上之糾紛，故自動請辭而頓
    失收入，無法履行協商條件應給付之金額云云。然觀之聲請
    人提出之勞工保險被保險人投保資料表（參本院卷第45至46
    頁），固足證明其於97年1 月4 日自仲聯電線電纜股份有限
    公司（下稱仲聯公司）離職，但聲請人之離職是否確因與上
    司有工作上之糾紛所致，經本院函詢仲聯公司關於聲請人離
    職之始末及真正原因，經仲聯公司於97年7 月29日以說明書
    回覆稱「... 其無法將主管所交辦之事項妥善完成，經詢問
    溝通後自覺無法勝任，乃於97年1 月4 日自動離職」等語（
    參本院卷第52頁），並有仲聯電線電纜股份有限公司員工自
    請離職單1 份（參本院卷第53頁）可佐，此與聲請人所稱自
    動請辭乙節相符。由此足徵，聲請人因離職而無法履行協商
    條件，顯係出於本身之行為所致，自與本條例第151 條第5
    項但書所定之「不可歸責於己事由致履行顯有重大困難」之
    要件不符，則聲請人以此據為毀諾協商條件之事由，應無足
    取。
四、綜上所述，本件聲請人既無消費者債務清理條例第151 條第
    5 項但書所規定不可歸責於己之事由，其向本院聲請更生，
    應屬聲請之要件不備，而該欠缺又無從補正，依首揭條文之
    規定，自應駁回其更生之聲請，爰裁定如主文。
中    華    民    國    97    年    12    月    31    日
                  民事第二庭  法  官  張筱琪
上為正本係照原本作成
如不服本裁定，應於裁定送達後10日內，以書狀向本院提出抗告
，並繳納抗告費新臺幣1千元
中    華    民    國    97    年    12    月    31    日
                              書記官  楊璧華


司法院資訊處製作；財團法人民間司法改革基金會備份。
